【裁判字號】    99,交訴,102
【裁判日期】    991229
【裁判案由】    公共危險
【裁判全文】
臺灣高雄地方法院刑事判決             99年度交訴字第102號
公  訴  人  臺灣高雄地方法院檢察署檢察官
被      告  黃居春
上列被告因公共危險案件，經檢察官提起公訴（99年度偵字第
21691 號），本院判決如下：
    主  文
黃居春犯不能安全駕駛動力交通工具罪，處拘役伍拾日，如易科
罰金，以新臺幣壹仟元折算壹日。又犯肇事致人傷害逃逸罪，處
有期徒刑捌月。
    事  實
一、黃居春於民國（下同）99年6 月27日18、19時許，在高雄市
    大寮區（自99年12月25日改制，改制前為高雄縣大寮鄉，以
    下皆同）昭明地區附近與友人飲用酒類後，明知已陷於語無
    倫次、含糊不清等意識模糊、注意力無法集中之狀況，已達
    不能安全駕駛動力交通工具之程度，竟仍於同日19時許，騎
    乘車牌號碼PJV-168 號普通重型機器腳踏車（下稱系爭PJV-
    168 號機車），沿高雄市大寮區○○○路由東往西方向行駛
    欲返回高雄市○○區○○路106 巷6 號當時住處。迨同日20
    時45分許，途經鳳林一路161 巷南昭幹77左14電線桿前時，
    黃居春因酒後不能安全駕駛以致所騎乘系爭PJV-168 號機左
    側車身恰與梁原彰搭載劉錦華所騎乘車號P8S-583 號普通重
    型機器腳踏車（下稱系爭P8S-583 號機車）之左把手發生擦
    撞，梁原彰、劉錦華因而人車倒地，梁原彰受有左肘及第五
    指撕裂傷、左肘、左膝、左踝挫擦傷之傷害；劉錦華受有頭
    部外傷併腦震盪及左肘挫擦傷之傷害（過失傷害部分，均未
    據告訴），黃居春亦因而倒地而明知肇事後，竟未留置現場
    報警處理並對梁原彰、劉錦華採取必要救護措施，隨即牽起
    系爭PJV-168 號機車而逕行騎乘逃逸。嗣黃居春仍不能安全
    駕駛而在高雄市大寮區○○○路161 巷（近鳳山水庫門口）
    自摔倒地，經員警依梁原彰提供之上開車牌號碼循線查獲，
    並檢測呼氣酒精濃度含量達每公升含0.77毫克後始悉上情。
二、案經高雄市政府警察局林園分局移請臺灣高雄地方法院檢察
    署檢察官偵查起訴。
    理  由
壹、證據能力部分
一、按被告以外之人於審判外之陳述，雖不符刑事訴訟法第159
    條之1 至第159 條之4 之規定，而經當事人於審判程序同意
    作為證據，法院審酌該言詞陳述或書面陳述作成時之情況，
    認為適當者，亦得為證據；當事人、代理人或辯護人於法院
    調查證據時，知有第159 第1 項不得為證據之情形，而未於
    言詞辯論終結前聲明異議者，視為有前項之同意，刑事訴訟
    法第159 條之1 及之5 分別定有明文。
二、本案認定事實所引用之卷內證據資料，除原已符同法第159
    條之1 至第159 條之4 規定，及法律另有規定等傳聞法則例
    外規定，而得作為證據外，並無證據證明係公務員違背法定
    程式所取得，而檢察官於本院行準備程序時，已同意其作為
    本案證據之證據能力，被告黃居春則爭執梁原彰於警詢及偵
    查中所為陳述之證據能力，且對於高雄市政府警察局林園分
    局林園車禍處理小組99年10月18日函覆本院之職務報告（見
    本院99年度審交訴字第238 號卷第22頁）表示對內容有意見
    ，其餘證據則表示無意見，且未於言詞辯論終結前聲明異議
    ，本院審酌梁原彰於警詢所為陳述，並無刑事訴訟法第
    159 條之2 及第159 條之3 所示情形，依刑事訴訟法第159
    條第1 項之規定，自不得作為證據；梁原彰於偵查中所為
    證述，則係於偵查中向檢察官所為之陳述，且經具結，被告
    就此並主張有何顯不可信之情況，本院復查無該證述有顯不
    可信之情況，參諸前揭刑事訴訟法第159 條之1 第2 項之規
    定，自得作為證據；高雄市政府警察局林園分局林園車禍
    處理小組99年10月18日函覆本院之職務報告係作成員警郝心
    平於審判外以書面依其經驗記憶向本院之陳述，性質上亦屬
    審判外供述證據，被告既未同意作為證據，又無刑事訴訟法
    第159 條之2 及第159 條之3 所示情形，依刑事訴訟法第
    159 條第1 項之規定，亦不得作為證據；其他供述證據，
    以各該陳述作成時之情況，並無違法取證之瑕疵，亦認以之
    作為證據為適當，依前揭法條意旨，自得為證據。
貳、認定事實所憑之證據及理由
一、訊據被告坦承有於上揭時地飲酒後駕車之事實，惟矢口否認
    有何肇事逃逸犯行，辯稱：伊當時沒有撞到人，是撞到水庫
    牆邊，車子輪胎沒氣才倒到那邊等語。
二、經查：
  (一)被告坦承酒後駕車部分，核與高雄市政府警察局交通隊林
    園分隊車禍處理小組對於99年6 月27日22時14分許對被告施
    作呼氣酒精濃度測試所得0.77㎎/l之測定值相符（見偵查卷
    第12頁），亦經員警郝心平製作刑法第185 條之3 案件測
    試觀察紀錄表報告書記載被告於查獲、測試或詢問過程有語
    無倫次、含糊不清、意識模糊、注意力無集中，酒味濃郁之
    情形（見偵查卷第13頁）：核與被告於案發後即99年6 月
    28日凌晨零時37分起至1 時10分止，接受員警詢問時所稱「
    （問：你現在為何在林園車禍處理小組內？你是否知道你機
    車的號碼？你機車為何會出現在肇事現場？）我在這裡有（
    也）是你們警察把我抓來的，我不清楚你們是在那邊把我帶
    回來的，那個地方我不熟。我只知道我車牌後面是168 ，前
    面英文我不知道。我也在問警察為何我機車會在肇事現場。
    （問：你於27日有無喝酒或服用其他藥物？警方於交通事故
    現場對你實施呼氣酒測、酒測值為0.77㎎/l，該酒測是否為
    你口中吹出？是否為你確認後簽名？）我沒有服用其他藥物
    ，但我有喝米酒。我就沒有碰到你們警察，我哪有做酒測，
    我沒有吹，我不知道。酒測單上面是我確認後簽名無誤。（
    問：你身上的傷是如何來的？是何人帶你去就醫？）我也不
    知道我的傷是如何來的。是警察在我『不熟』的那個地方帶
    我去就醫的」等語（見偵查卷第4 頁）所顯示被告警詢時之
    注意力尚未恢復，對於案發情形仍意識模糊，以被告接受警
    詢時距離員警郝心平於99年6 月27日21時30分許接獲巡邏警
    網通報時（見偵查卷第9 頁職務報告，與前揭無證據能力之
    本院99年度審交訴字第238 號卷第22頁不同）已相隔逾3 小
    時，益見該測試觀察紀錄表所載應係真實可信，準此，被
    告飲酒後騎乘系爭PJV-168 號機車時，顯已處於不能安全駕
    駛之狀態，其所為服用酒類不能安全駕駛動力交通公具而駕
    駛之犯行足堪認定，至於被告所飲用之酒類，雖被告於警詢
    時陳稱係喝米酒、保力達加米酒等語（見偵查卷第4 頁），
    嗣於偵查中則改稱喝啤酒一、兩瓶，另外還有喝米酒等語（
    見偵查卷第33頁），在於本院審理時改稱只有喝啤酒（見本
    院卷第22頁）等供述不一，然可得證明被告確係飲用酒類後
    駕車，附此敘明。
  (二)肇事逃逸部分：經證人梁原彰(1)先於偵查中具結證稱：「
    （問：有無於99年6 月27日晚上8 時45分，在鳳山水庫前發
    生車禍？）有。我往昭明方向騎，對方是對向行駛，他在轉
    彎處過後，就一直往我的方向偏過來，我已經有閃避他，但
    他還是一直騎過來就撞上了，我及對方都人車倒地，對方牽
    起他的機車後就騎車往小港跑了，後來有一位路人有看到車
    輛，我就請他去追對方，並抄車牌，他就追上後，抄車牌跟
    我講，是PJV-168 號車輛。（問：發生車禍時，有無看到對
    方長相？）有。（問：提示黃居春照片，是否照片中的黃居
    春駕車與你發生車禍？）是」等語（見偵查卷第40頁）：核
    與(2)於審判中所具結證稱「（檢察官問：提示偵查卷第10頁
    、第11頁，上面有梁原彰、劉錦華診斷證明書，上面所載傷
    勢如何來？）車禍，時間忘記了，是在鳳山水庫，當時我是
    要往昭明那邊下去，下坡路段遇到黃居春騎上來，他擦撞到
    我的機車，我就倒地。我是機車左邊後視鏡把手，對方的應
    該也是他的左邊後視鏡把手附近。我倒地，對方是騎到一半
    倒地。（檢察官問：對方倒地地點為何？）也是水庫那裡，
    距我倒地位置約20多公尺。我看對方倒地後，騎了機車就往
    上騎，後來有一台機車過來，對方看我與女友倒地，就問我
    怎麼了，我說發生車禍，他看那台機車走了就幫我去記車牌
    。（檢察官問：你請他幫忙的那位騎士，有回來告訴你對方
    的車號嗎？）有，有幫我寫起來。（檢察官問：你後來如何
    到醫院去治療？）騎著那台被撞到的機車回女友家，然後請
    他家人帶我們去醫院。（檢察官問：你車禍在醫院時，家人
    有無去看你？）有，有打電話給我家人，家人從鳳山水庫騎
    下來時，有看到黃居春先生（當時尚不知道肇事的人）與警
    察，後來我家人到醫院時我跟家人說肇事的機車車牌號碼，
    我家人又回到現場去，就看到現場的機車車牌號碼才確定肇
    事者是黃居春，就順便報警，然後就到醫院去做筆錄。（檢
    察官問：當時碰撞時，附近有無其他聲音？）沒有。碰撞聲
    響很大。（被告問：不能說看到我倒在鳳山水庫就認為與你
    倒地的人就是我，請你再確定當時與你相撞的是否是我？）
    確實是被告。（檢察官問：提示偵卷第22頁黃居春指認照片
    ，這兩張照片，是與你發生車禍的人嗎？）對。當時他倒地
    時，距離我約如應訊台到審判長的位置，所以我有看到他。
    （檢察官問：當時燈光如何？）微暗。（檢察官問：有無影
    響你的視線？）是有一些。（被告問：我安全帽一直戴著，
    你如何確定是我？）我也忘記他當時有沒有戴安全帽了。（
    審判長問：你剛說被告是撞到你之後騎了20多公尺才倒地，
    但你後來又說他倒地後你有看到他，距離約應訊台到審判長
    的位置，這樣應該沒有20公尺，前後不一，從擦撞後到他倒
    地，距離是多遠？）距離我忘記了，可是他倒地的位置與我
    機車擦撞的位置距離就是約應訊台到審判長。（審判長問：
    當時擦撞時你有無注意到到他身上有酒味？）沒有注意，因
    為被告倒地後就爬起來，牽起機車就往上面騎了。是後面騎
    到不知道哪裡又倒地，這第二次倒地是警察來時發現的，這
    個我是事後我聽家人說的才知道。」等語相符（見本院卷第
    17頁至第21頁）；被告對證人梁原彰於審判中證述雖表示
    「證人說20公尺，但應訊台到審判長約3 公尺而已。且我當
    時戴的安全帽是全罩式，證人如何看到我，此外，警察有說
    我第二次撞到鳳山水庫也是證人他們報案的。我的機車目前
    都沒有修理。」等語，其中被告所稱戴有全罩式安全帽，亦
    與現場照片所顯示懸掛於系爭PJV-168 號機車之非全罩式安
    全帽（見警詢卷第20頁）不符；再以證人梁原彰於本事故
    發生時並無飲酒所致意識模糊或記憶不清之情形（見偵查卷
    第12頁所附其接受呼氣酒精濃度測定值為0 之紀錄）及被告
    前揭警詢陳述，堪認證人梁原彰前揭證詞顯較當時處於語無
    倫次、含糊不清、意識模糊、注意力無法集中之被告所為陳
    述為可採；況以被告(1)於警詢時稱伊沒有與人發生車禍，
    沒有受傷但去醫院時，醫院有幫伊包起來等語（見偵查卷第
    4 頁至第5 頁）；(2)於偵查中先稱伊下巴、右手掌、右手肘
    是自己騎機車跌倒的，跟警方值勤無關，不知道與何人發生
    車禍，不知道與人發生擦撞等語（見偵查卷第32頁），嗣改
    稱伊知道有撞到東西，不知道撞到什麼東西，不知道有撞到
    人等語（見偵查卷第43頁）；(3)於本院準備程序及審理時則
    均稱是自己撞到水利公司（應係指鳳山水庫）那邊，前輪破
    掉沒氣，不知道有跟人家發生車禍，後來在鳳山水利公司（
    應係鳳山水庫）撞到牆柱後就暈倒了等語（見本院99年度審
    交訴字第238 號卷第14頁、本院卷第22頁），足見被告於案
    發當時既已因飲用酒類而意識模糊、記憶不清，對於案發情
    形僅因自己人車倒地而知悉有撞到東西，之後所辯稱係撞到
    牆柱後暈倒之詞顯係事後卸責之詞，不足採信。準此，以
    被告於肇事後仍知牽起續騎系爭PJV-168 號機車離開現場之
    行為，堪認其當時知悉肇事而具有逃逸之故意，且能依其辨
    識而為逃離現場之行為，客觀上被告又未留置現場報警處理
    並對梁原彰、劉錦華採取必要救護措施，是被告所為駕駛動
    力交通工具肇事致人受傷而逃逸之犯行，亦堪認定。
參、論罪科刑
一、論罪部分
  (一)核被告飲用酒類後不能安全駕駛動力交通公具而騎乘系爭
    PJV-168 號機車之行為，係犯刑法第185 條之3 之不能安全
    駕駛動力交通工具罪。
  (二)核被告於知悉肇事致梁原彰、劉錦華倒地受傷而逃離現場之
    行為，則係犯刑法第185 條之4 之肇事致人傷害逃逸罪。
  (三)被告所犯上開各罪間，犯意各別，行為互殊，應予分論併罰
    。
二、科刑部分
  (一)爰審酌被告明知政府大力宣導酒後不開車，開車不喝酒之觀
    念，對於報章雜誌不時報導因酒後駕車行為所導致撞及被害
    人及其家庭頓時失去家人及經濟支柱等悲慘遭遇應有所聞，
    竟未能警惕自己，明知飲酒後已不能保持完全注意力而仍騎
    車上路，置自己及其他用路人生命、身體、財產安全於險境
    ，肇事後又急於逃離現場，使受傷之被害人梁原彰、劉錦華
    當時處於可能無法即時送醫而擴大傷勢之危險，犯後復僅坦
    承酒後駕車犯行，對於肇事逃逸犯行則一再飾詞狡辯，顯然
    並未認真反省自己的錯誤以及所造成的危害，又未見有積極
    避免不再犯之意念，及被告呼氣酒測值測定為0.77㎎/l，被
    害人梁原彰、劉錦華嗣有即時送醫未受因被告逃逸而擴大傷
    勢之實害等一切情狀，分別量處如主文所示之刑，並就拘役
    部分諭知易科罰金之折算標準，依刑法第51條第10款規定，
    併執行之，以資懲儆。
肆、綜合以上，應依刑事訴訟法第299 條第1 項前段，刑法第18
    5 條之3 、第185 條之4 、第41條第1 項、第51條第10款，
    刑法施行法第1 條之1 ，判決如主文。
本案經檢察官曾財和到庭執行職務。
中    華    民    國    99    年    12    月    29    日
                  刑事第十三庭  審判長法  官   黃蕙芳
                                      法  官   王參和
                                      法  官   楊智守
以上正本證明與原本無異。
如不服本判決應於收受送達後10日內向本院提出上訴書狀，並應
敘述具體理由；如未敘述上訴理由者，應於上訴期間屆滿後20日
內向本院補提理由書（均須按他造當事人之人數附繕本）「切勿
逕送上級法院」。
中    華    民    國    99    年    12    月    29    日
                                      書記官   蔡毓琦
附錄本判決論罪之法條：
中華民國刑法第185條之3
服用毒品、麻醉藥品、酒類或其他相類之物，不能安全駕駛動力
交通工具而駕駛者，處1年以下有期徒刑、拘役或科或併科15萬
元以下罰金。
中華民國刑法第185條之4
駕駛動力交通工具肇事，致人死傷而逃逸者，處6 月以上5 年以
下有期徒刑。

司法院資訊處製作；財團法人民間司法改革基金會備份。
